臺灣花蓮地方法院刑事判決
111年度金訴字第14號
公  訴  人  臺灣花蓮地方檢察署檢察官
被      告  劉逸慈



上列被告因洗錢防制法等案件，經檢察官提起公訴（111年度偵
字第1542號），被告於本院準備程序中就被訴事實為有罪之陳述
，經告知簡式審判程序之旨，並聽取當事人之意見後，本院合議
庭裁定由受命法官獨任依簡式審判程序審理，判決如下：
    主    文
劉逸慈三人以上共同犯詐欺取財罪，處有期徒刑壹年貳月。
    犯罪事實
一、劉逸慈及張子澔（另由臺灣臺南地方檢察署檢察官偵查中）
    、名籍不詳暱稱「奔馳」之成年人，共同意圖為自己不法之
    所有，基於3人以上犯詐欺取財及隱匿犯罪所得去向洗錢之
    犯意聯絡，由名籍不詳之成年人先以通訊軟體LINE暱稱「韓
    依儒」之名義，取得張鈺淨申設於元大商業銀行府東分行00
    000000000000號帳戶（張鈺淨涉犯幫助詐欺罪部分，另經臺
    灣臺南地方法院判決確定）之提款卡、密碼，名籍不詳之成
    年人於民國109年4月16日11時37分許，佯裝為張正界友人「
    莊鎮碩」稱：票要到期，急需借款云云，使張正界陷於錯誤
    ，於同日12時51分許，臨櫃匯款新臺幣（下同）50,000至張
    鈺淨元大銀行帳戶。張子澔接獲張正界已匯款之訊息後，旋
    與劉逸慈至雲林縣○○鎮○○路000號統一超商朝天宮門市，由
    劉逸慈接續於同日13時30分許、13時31分許、13時32分許，
    持張鈺淨元大銀行提款卡提領20,000元、20,000元、9,000
    元後，交由張子澔轉交「奔馳」等其他名籍不詳之成員，而
    掩飾、隱匿該犯罪所得之真正去向。
二、案經臺灣臺南地方檢察署檢察官簽分後，陳請臺灣高等檢察
    署檢察長令轉臺灣花蓮地方檢察署檢察官偵查起訴。
    理    由
一、被告劉逸慈所犯為死刑、無期徒刑、最輕本刑為三年以上有
    期徒刑之罪或高等法院管轄第一審案件以外之罪，其於準備
    程序中，先就被訴事實為有罪之陳述，經告知簡式審判程序
    之旨，並聽取當事人之意見後，本院裁定由受命法官獨任進
    行簡式審判程序，且依刑事訴訟法第273條之2規定，簡式審
    判程序之證據調查，不受同法第159條第1項、第161條之2、
    第161條之3、第163條之1及第164條至第170條規定之限制，
    先予敘明。
二、認定犯罪事實所憑之證據及理由
　㈠上揭犯罪事實，業據被告於檢察事務官詢問、本院準備程序
    及審判期日均坦承不諱，核與證人張正界於警詢之指訴、證
    人張鈺淨於警詢、檢察事務官詢問之供述、共同被告張子澔
    於檢察事務官詢問之供述大致相符，並有油證跨行匯款申請
    書、元大商業銀行股份有限公司作業服務部109年9月29日元
    作服字第1090044842號函客戶往來交易明細、臺灣臺南地方
    檢察署勘驗報告在卷可參，足認被告任意性自白與犯罪事實
    相符，堪以採信。
　㈡本案事證明確，被告犯行均堪認定，應依法論科。
二、論罪科刑
  ㈠依本案犯罪情節，可知本案係由名籍不詳之詐欺集團成員以
    附表所示之方式詐欺告訴人，致其陷於錯誤，將50,000元匯
    入張鈺淨元大銀行帳戶內，經名籍不詳之人確認款項入帳後
    ，隨即指示共同被告張子澔、被告將詐欺款項領出後，層層
    轉交予本案詐欺集團等節，亦為被告所自承，是本案詐欺集
    團內，除本案被告外，另有分別對告訴人施以詐欺行為、收
    水之名籍不詳成員等人，涉案人數顯然達3人以上，又被告
    提領款項後，交由共同被告張子澔，再層層轉交予本案詐欺
    集團之上手，使該犯罪所得之流向不明，顯足以達到掩飾、
    隱匿詐欺犯罪所得來源、去向及所在之效果，妨礙對該詐欺
    集團犯罪之偵查，核屬洗錢防制法第2條第2款所指之洗錢行
    為，且被告對於本案詐欺集團透過此種迂迴層轉犯罪所得之
    方式，意圖切斷詐得款項與詐欺犯罪之關聯性一節亦應有所
    預見，均具掩飾及隱匿詐欺犯罪所得之本質及去向之犯意無
    訛。核被告所為，係犯刑法第339條之4第1項第2款之三人以
    上共同詐欺取財罪、洗錢防制法第14條第1項之一般洗錢罪
    ，為想像競合犯，應依刑法第55條規定，從一重以三人以上
    共同犯詐欺取財罪論處。
  ㈡詐欺集團成員以分工合作之方式，各自分擔犯罪行為之一部
    ，相互利用他人之行為，以達詐欺取財之目的，即應負共同
    正犯責任，不必每一階段犯行均經參與。查被告經手本案詐
    欺之犯罪所得，與本案詐欺集團中之其餘成員彼此間，雖無
    直接之犯意聯絡，然其係依附於該詐欺集團中，為該集團收
    取詐欺所得款項並依指示轉交，完成詐欺取財及洗錢行為，
    俱屬該詐欺集團犯罪歷程不可或缺之重要環節，是被告既已
    知悉或可預見所從事之行為係整體詐欺行為分工之一環，雖
    未必知悉其他共犯詐欺告訴人之實際情況及內容，然則知悉
    或可預見告訴人匯入人頭帳戶之款項係其他共犯以詐欺手法
    詐欺而來，而分擔前揭工作，共同達成詐欺取財及洗錢犯罪
    目的，再從中獲取利潤、賺取報酬，足認其與本案詐欺集團
    成員間，就本案詐欺取財及洗錢犯行，具有犯意聯絡與行為
    分擔，應論以共同正犯。
  ㈢又按犯洗錢防制法第14條之罪，在偵查或審判中自白者，減
    輕其刑，洗錢防制法第16條第2項分別定有明文。復按想像
    競合犯係一行為觸犯數罪名，行為人犯罪行為侵害數法益皆
    成立犯罪，僅因法律規定從一重處斷科刑，而成為科刑一罪
    而已，自應對行為人所犯各罪均予適度評價，始能對法益之
    侵害為正當之維護。因此法院於決定想像競合犯之處斷刑時
    ，雖以其中最重罪名之法定刑作為裁量之準據，惟具體形成
    宣告刑時，亦應將輕罪之刑罰合併評價。基此，除非輕罪中
    最輕本刑有較重於重罪之最輕本刑，而應適用刑法第55條但
    書規定重罪科刑之封鎖作用，須以輕罪之最輕本刑形成處斷
    刑之情形以外，則輕罪之減輕其刑事由若未形成處斷刑之外
    部性界限，自得將之移入刑法第57條或第59條之科刑審酌事
    項內，列為是否酌量從輕量刑之考量因子。是法院倘依刑法
    第57條規定裁量宣告刑輕重時，一併具體審酌輕罪部分之量
    刑事由，應認其評價即已完足，尚無過度評價或評價不足之
    偏失（最高法院109年度台上字第3936號刑事判決意旨參照
    ）。查被告於本院審理中雖就所犯一般洗錢罪為自白，業如
    前述，本應依洗錢防制法第16條第2項之規定減輕其刑，雖
    因想像競合犯之關係而從一重之三人以上共同詐欺取財罪處
    斷，上開輕罪之減輕其刑事由未形成處斷刑之外部性界限，
    然依前揭說明，仍應於依刑法第57條之規定量刑時，審酌上
    開輕罪之減輕其刑事由，作為其等量刑之有利因子（見後述
    量刑部分所載）。
  ㈣爰以行為人責任為基礎，審酌被告不思循正當管道取得財物
    ，明知詐欺集團對於社會危害甚鉅，竟加入本案詐欺集團經
    手詐欺款項，並以此輾轉交付方式，製造金流斷點，掩飾、
    隱匿本案詐欺取財犯罪所得之本質及去向以洗錢，不僅漠視
    他人財產權，且對社會治安造成相當之影響，所生之危害顯
    非輕，參酌被告坦承犯行，然告訴人之損失未受到填補，被
    告所為殊值非難，另審酌被告自陳國中畢業之教育程度，入
    監前從事服務業，甫生育1名子女，由丈夫扶養等家庭生活
    狀況，綜衡犯罪之動機、目的、手段、生活狀況、品行、智
    識程度、違反義務之程度、犯罪所生之危險或損害、犯罪後
    之態度及家庭經濟狀況等一切情狀，量處如主文所示之刑。
三、被告加入詐騙集團後，據被告於本院審判期日供稱：每日報
    酬為4,000元，同日尚有在台南提領另案贓款等語，此部分
    係被告於本案之犯罪所得，原應依刑法第38條之1第1項前段
    規定宣告沒收之，然被告於109年4月16日22時30分許，依照
    同一詐騙集團成員之指示，提領其他受害人之款項，是日獲
    得之報酬4,000元業經臺灣臺南地方法院以110年度金訴字第
    11號刑事判決宣告沒收及追徵其價額等情，核與被告之供述
    相符，並有該判決在卷可參，堪認已剝奪被告此部分犯罪所
    得，檢察官亦當庭表示不聲請沒收，故本院不再重複宣告沒
    收。
據上論斷，應依刑事訴訟法第273條之1第1項、第299條第1項前
段，判決如主文。
本案經檢察官林英正提起公訴，檢察官蕭百麟到庭執行職務。
中　　華　　民　　國　　111  　年　　7 　　 月　　19　　
日
                  刑事第五庭　法　官　邱韻如
上列正本證明與原本無異。
如對本判決不服，應於送達後20日內，向本院提出上訴狀（應抄
附繕本）告訴人或被害人如對於本判決不服者，應具備理由請求
檢察官上訴，其上訴期間之計算係以檢察官收受判決正本之日期
為準。
因疫情而遲誤不變期間，得向法院聲請回復原狀。
中　　華　　民　　國　　111 　年　　7 　　月　　20　　日
                              書記官  呂姿穎
附錄本案論罪科刑法條：
【洗錢防制法第14條】
有第二條各款所列洗錢行為者，處7年以下有期徒刑，併科新臺
幣5百萬元以下罰金。
前項之未遂犯罰之。
前二項情形，不得科以超過其特定犯罪所定最重本刑之刑。
【中華民國刑法第339條之4】
犯第339條詐欺罪而有下列情形之一者，處1年以上7年以下有期
徒刑，得併科1百萬元以下罰金：
一、冒用政府機關或公務員名義犯之。
二、三人以上共同犯之。
三、以廣播電視、電子通訊、網際網路或其他媒體等傳播工具，
對公眾散布而犯之。
前項之未遂犯罰之。